【裁判字號】    99,台上,2926
【裁判日期】    990513
【裁判案由】    強盜
【裁判全文】
最高法院刑事判決            九十九年度台上字第二九二六號
上  訴  人  甲○○
上列上訴人因強盜案件，不服台灣高等法院高雄分院中華民國九
十九年三月二十二日第二審判決（九十九年度上訴字第五一三號
，起訴案號：台灣高雄地方法院檢察署九十八年度偵字第二一九
六六、二一九八○號），提起上訴，本院判決如下：
    主  文
上訴駁回。
    理  由
按刑事訴訟法第三百七十七條規定：上訴於第三審法院，非以判
決違背法令為理由，不得為之；是提起第三審上訴，應以原判決
違背法令為理由，係屬法定要件。且必須依據卷內資料為具體之
指摘，並足據以辨認原判決已具備違背法令之形式，始屬相當。
又依刑事訴訟法第三百五十條、第三百六十一條、第三百六十二
條、第三百六十七條規定，不服地方法院之第一審判決而上訴者
，須提出上訴書狀，並應敘述具體理由，為上訴必備之程式。倘
所提出之書狀未敘述上訴理由，或僅曾以言詞陳述上訴理由者，
均應於上訴期間屆滿後二十日內補提理由書於第一審法院。第一
審法院經形式審查，認逾期未補提上訴理由者，應定期間先命補
正；逾期未補正者，為上訴不合法律上之程式，應以裁定駁回。
又雖已提出上訴理由，但所提非屬具體理由者，則由第二審法院
以上訴不合法律上之程式，判決駁回之。而所謂具體理由，必係
依據卷內資料或提出新事證，指摘或表明第一審判決有何採證認
事、用法或量刑等足以影響判決本旨之不當或違法，而構成應予
撤銷之具體事由，始足當之（例如依據證據法則具體指明原判決
所採證據何以不具有證據能力，或依憑卷證資料明確指出原判決
所為證據證明力之判斷如何違背經驗、論理法則等是）。若僅空
泛指摘原判決認事用法不當或量刑過重、過輕，而未依上述意旨
舉出具體事由；或形式上雖已指出具體事由，但該事由縱係屬實
，亦顯然不足以認為原判決有何不當或違法者（例如對於顯然無
調查必要之證據，法院未依聲請調查亦未說明理由，或原判決援
用證據不當，但除去該證據仍應為同一事實之認定等是），皆難
謂係具體理由，俾與第二審上訴制度旨在請求第二審法院撤銷、
變更第一審不當或違法之判決，以實現個案救濟之立法目的相契
合，並節制濫行上訴。本件原判決以上訴人甲○○不服第一審論
以共同意圖為自己不法之所有，攜帶兇器，以強暴至使不能抗拒
，而取他人之物未遂罪（累犯），量處有期徒刑三年十月，並諭
知扣案如第一審判決附表所示之水果刀二把沒收之判決，而於民
國九十九年二月八日具狀向原審提起上訴，但其上訴理由要旨僅
泛謂：第一審判決係審酌伊與黃天助為謀不勞而獲而結夥犯強盜
罪，且以水果刀作為犯罪工具，復選擇凌晨時分對超級商店店員
下手強劫等情狀以外，並參酌伊所為對於社會秩序及被害人法益
所生危害之程度，及伊於犯罪後已坦認犯行等一切情狀，作為量
刑之依據。然對於伊結夥犯罪之動機及與黃天助分工之事實並未
詳加調查認定，亦未於判決內具體記載伊與黃天助如何分工，即
據為量刑之基礎，顯有違背法令云云（見原審卷第六、七頁）。
其上訴意旨顯未依據卷內資料或提出新事證指摘或表明第一審判
決究有何採證認事、用法或量刑等足以影響判決本旨之不當或違
法，而構成應撤銷之具體事由。原判決因認上訴人在第二審之上
訴不合法定要件，而予以駁回，並不經言詞辯論為之，已詳敘其
法律上之依據；從形式上觀察，並無違背法令情形。按原判決既
以上訴人在第二審之上訴不合法定要件，而從程序上駁回其上訴
，自無再為實體調查審認之餘地。上訴意旨對原判決上述論斷究
竟有何違背法令情形，並未具體加以指摘，僅泛言案發當時在現
場埋伏之警員未在伊持刀欲進入商店強劫時將伊逮捕，迄伊與黃
天助實行強劫犯行後始加以逮捕，顯有故意放縱事件發生，為績
效而辦案之意思。又伊於案發當時僅將刀架於店員之肩膀，並未
架在其脖子上，亦未使該店員喪失行動自由，其所為僅屬恐嚇，
而無強盜之意思。再伊因經濟拮据，又誤交劣友，以致觸犯本件
之罪，惟伊犯後已坦承犯行，知所悔悟，爰請量處較輕之刑，以
勵自新云云，而為實體及量刑之爭執，顯不足據以辨認原判決從
程序上駁回上訴究如何已具備違背法令之形式。揆之首揭說明，
其上訴為違背法律上之程式，應予駁回。
據上論結，應依刑事訴訟法第三百九十五條前段，判決如主文。
中    華    民    國  九十九  年    五    月   十三   日
                      最高法院刑事第八庭
                          審判長法官  洪  文  章
                                法官  王  居  財
                                法官  郭  毓  洲
                                法官  黃  梅  月
                                法官  邱  同  印
本件正本證明與原本無異
                                      書  記  官
中    華    民    國  九十九  年    五    月   十七   日
                                                       s

司法院資訊處製作；財團法人民間司法改革基金會備份。
